臺灣高等法院高雄分院刑事裁定
111年度毒聲重字第24號
聲  請  人  
即受裁定人  楊怡程



上列聲請人因違反毒品危害防制條例案件，不服本院111年度
毒抗字第323號，中華民國111年10月17日確定裁定（原審案號：
臺灣橋頭地方法院111年度毒聲字第494號），聲請重新審理，
本院裁定如下：
    主  文
重新審理之聲請駁回。
    理  由
一、原確定裁定意旨略為：聲請人即受裁定人楊怡程（下稱聲請
    人）因施用第一級毒品海洛因，於受觀察、勒戒後，經勒戒
    處所依據衛生福利部與法務部共同修正「有無繼續施用毒品
    傾向評估標準評分說明手冊」（下稱評估標準評分說明手冊
    ）所定評估標準，原評分結果為：靜態因子（69分）加計動
    態因子（6分）之總分為75分，已在60分以上，故判定「有
    繼續施用毒品傾向」。但經審核上述評估標準紀錄表在靜態
    因子「物質使用行為」項目中，誤載「多重毒品濫用：海洛
    因、安非他命」而多算10分，然而扣除該多算10分後，總分
    仍在60分以上（75-10＝65），應判定為「有繼續施用毒品傾
    向」。上述評分判定結果是由各專業人士（如醫師）依專業
    評估所為判斷，屬科學驗證結論，評估標準適用每位受觀察
    、勒戒人，具有一致性、普遍性、客觀性，在「毒品犯罪相
    關司法紀錄」、「其他犯罪相關紀錄」項目，得分均設有上
    限，已採取對於聲請人有利之評分標準，不能以他人未經裁
    定強制戒治，即指稱評分標準不公平。上述評估過程從形式
    上觀察，並無擅斷或濫權等明顯不當之情事，第一審法院裁
    定強制戒治，並無不當，因而駁回聲請人之抗告。　
二、聲請重新審理意旨略以：㈠心理師如何用肉眼看見舊傷口，
    即認定聲請人是用注射方式施用海洛因？聲請人經警方查獲
    時持有1個針蓋，實難斷定聲請人用注射方式施用。㈡聲請人
    在外抽菸、喝酒，怎麼能涵蓋於「合法物質濫用」而列入分
    數，既是「合法」又是「物質濫用」，顯然相互矛盾，應將
    在外抽菸、喝酒、吃檳榔及所內購菸之得分排除。若能在社
    會上適時宣導，或在替代療法時分發明確性手冊，讓受觀察
    、勒戒之人能知悉此項評分標準，就不會造成這種不公平亂
    象。㈢以家中有無吸毒人口、有何前科、幾歲吸毒、毒齡多
    久、如何施用毒品等，作為主要評分項目，而將家中有吸毒
    人口者列入高危險群，令人不服；以前科紀錄列入評分，根
    本剝奪自新機會；如何施用毒品，又有何差別？幾歲吸毒、
    毒齡多久，更是不相關的標準。㈣原確定裁定顯有瑕疵，為
    此聲請重新審理（誤載為申請再審）等語。
三、駁回聲請之理由：
  ㈠本件聲請人因違反毒品危害防制條例案件（施用第一級毒品
    海洛因），經觀察、勒戒後，認有繼續施用毒品傾向，經臺
    灣橋頭地方法院（下稱橋頭地院）裁定強制戒治（111年度
    毒聲字第494號），復經本院於民國111年10月17日以111年
    度毒抗字第323號裁定駁回其抗告，並因不得再抗告而確定
    （下稱原確定裁定）。被告不服原確定裁定，先後提出意義
    不明之「刑事理由狀」及「刑事聲明異議狀」，經承辦法官
    函詢真意，聲請人再提出本件「聲請重新審理狀」，表明其
    真意乃是對於原確定裁定聲請重新審理，經核其聲請未逾期
    （裁定確定30日內），並符合聲請重新審理其他法定程式，
    本院自應受理，合先敘明。
  ㈡強制戒治之裁定確定後，認為應不施以強制戒治者，受強制
    戒治處分人雖得聲請重新審理，但以有下列情形者為限：「
    一、適用法規顯有錯誤，並足以影響裁定之結果者、二、原
    裁定所憑之證物已證明為偽造或變造者。三、原裁定所憑之
    證言、鑑定或通譯已證明其為虛偽者。四、參與原裁定之法
    官，或參與聲請之檢察官，因該案件犯職務上之罪，已經證
    明者。五、因發現確實之新證據足認受強制戒治處分之人，
    應不施以強制戒治者。六、受強制戒治處分之人，已證明其
    係被誣告者」（毒品危害防制條例第20條之1第1項）。
　㈢經查：
　⒈本件聲請人因於民國111年3月2日，以注射方式施用第一級毒
    品海洛因，在車上精神不濟，經民眾報警查獲。聲請人因本
    案受觀察、勒戒後，因勒戒處所依上述評估標準評分說明手
    冊所定評估標準，判定其有繼續施用毒品傾向，經橋頭地院
    裁定強制戒治，並經原確定裁定審核「有無繼續施用毒品傾
    向評估紀錄表」後，發現誤載「多重毒品濫用：海洛因、安
    非他命」，但將誤算之得分10分扣除後，總分仍高於60分，
    應判定「有繼續施用毒品傾向」，而駁回其抗告，此經本院
    調取全卷核閱屬實，並有聲請人警詢及偵查中之自白、員警
    職務報告、聲請人尿液檢驗報告、扣案之針頭蓋及生理食鹽
    水、有無繼續施用毒品傾向評估紀錄表及各該刑事確定裁定
    可證。聲請人因施用第一級毒品經觀察、勒戒後，既經判定
    有繼續施用毒品傾向，依毒品危害防制條例第20條第2項後
    段規定，自應裁定令入戒治處所施以強制戒治。
　⒉聲請人雖以「在外抽菸、喝酒、所內購菸、家中有無吸毒人
    口、有何前科、幾歲吸毒、毒齡多久、如何施用毒品」，均
    與判定「有無繼續施用毒品傾向」無關，不應列入評分項目
    為由，聲請重新審理。然而依毒品危害防制條例第20條之1
    第1項規定，聲請重新審理必須以原確定裁定有下列情形之
    一：「適用法規顯有錯誤，並足以影響裁定之結果者」、「
    原裁定所憑之證物已證明為偽造或變造者」、「原裁定所憑
    之證言、鑑定或通譯已證明其為虛偽者」、「參與原裁定之
    法官，或參與聲請之檢察官，因該案件犯職務上之罪，已經
    證明者」、「因發現確實之新證據足認受強制戒治處分之人
    ，應不施以強制戒治者」、「受強制戒治處分之人，已證明
    其係被誣告者」為限，已如前述。而聲請人之聲請理由，並
    不符合上述任何一種情形，難認有聲請重新審理之理由。況
    且「在外抽菸、喝酒、在勒戒處所內購菸、家中有無吸毒人
    口、有何前科、幾歲吸毒、毒齡多久、如何施用毒品」等評
    分項目，不僅與施用毒品之人在生理及心理上依賴程度、戒
    除決心及態度、家庭或社會之支援系統緊密相關，更是由衛
    生福利部與法務部等主管機關本於專業修正之判斷標準，並
    非如聲請人所稱「與判斷有無繼續施用毒品傾向無關」。
　㈣原確定裁定經重新計算評分結果後，仍應判定聲請人為「有
    繼續施用毒品傾向」，並已詳予說明評分判定結果是醫師等
    專業人士依專業評估所為判斷，評估標準具有一致性、普遍
    性及客觀性，前科紀錄項目得分設有上限，已採取對聲請人
    有利之評分標準，評估過程從形式上觀察，並無擅斷或濫權
    等明顯不當之情事，而駁回聲請人之抗告，經核並無違誤。
    聲請人以上述理由聲請重新審理，則與毒品危害防制條例第
    20條之1第1項所列舉之要件，均不相符，其聲請重新審理為
    無理由，應予駁回。
四、依毒品危害防制條例第20條之1第4項前段，裁定如主文。　
中　　華　　民　　國　　111 　年　　11　　月　　11　　日
                    刑事第八庭  審判長法  官  陳中和
                                      法  官  任森銓
                                      法  官  林柏壽
以上正本證明與原本無異。
不得抗告。
中　　華　　民　　國　　111 　年　　11　　月　　11　　日
　　　　　　　　　　　　　　　　　　　書記官  陳雅芳